【裁判字號】    92,交訴,4
【裁判日期】    920507
【裁判案由】    過失傷害等
【裁判全文】
臺灣臺中地方法院刑事判決                            九十二年度交訴字第四號
    公  訴  人  臺灣臺中地方法院檢察署檢察官
    被      告  乙○○
    被      告  丁○○
    右一人
    選任辯護人  張柏山律師
                羅淑菁律師
右列被告因過失傷害等案件，經檢察官提起公訴（九十一年度調偵字第六三號），本
院判決如左：
    主  文
乙○○服用酒類，不能安全駕駛動力交通工具而駕駛，處有期徒刑捌月，緩刑年。
丁○○駕駛動力交通工具肇事，致人傷害而逃逸，處有期徒刑陸月，如易科罰金以
佰元折算壹日；其餘被訴過失傷害致重傷部分無罪。
    事  實
一、乙○○曾於民國八十四年間因違反著作權法案件，經台灣高等法院台中分院判處
    有期徒刑二月，並於八十四年六月十六日執行完畢（未構成累犯），其明知飲用
    酒類後不得駕駛動力交通工具，竟於八十九年十一月三十日二十二時許起，在台
    中市○○路三元海產店飲用啤酒致無法安全駕駛（其送醫後抽血測得之血液酒精
    濃度達百分之○．四一四九四，換算呼氣所含酒精成份每公升高達一．九七毫克
    ）後，仍於同日二十三時五十分許，騎乘車牌號碼ＬＧＰ─一八八號機車沿台中
    市○○路由大全街往自由路方向行駛。因未注意燈號，而於左轉專用燈號誌亮起
    時仍然直行，致與由丁○○駕駛沿林森路由大全街往三民路之方向行駛，行經林
    森路與三民路口時，依號誌左轉之車牌號碼ＡＺ─七八七八號自用小客車（登記
    為黃雅麟所有）發生碰撞（丁○○之車牌因而掉落路面），致乙○○人車倒地，
    丁○○竟僅下車略作停留，隨即加速逃逸，經警據報趕赴現場處理時，發現前開
    車牌，始循線查知上情，而乙○○因左側股骨骨折、左足第二、三蹠骨開放性骨
    折、左側肱骨頸骨骨折、右側鎖骨骨折、頸部及胸部挫傷、頭部外傷、右側足第
    五蹠骨骨折等傷害，經送醫急救，仍因傷重而致中度肢障。
二、案經台中市警察局第一分局移送臺灣臺中地方法院檢察署檢察官偵查起訴。
    理  由
甲、有罪部分
一、乙○○部分
（一）右揭酒後駕車之犯罪事實，業據被告乙○○坦承不諱，且其酒後經抽血檢測結
      果血液濃度達百分之○．四一四九四，換算呼氣所含酒精成份每公升高達一．
      九七毫克，並有私立中山醫學院附設孫中山紀念醫院出具之緊急生化檢驗報告
      單、刑法第一百八十五條之三查獲後測試、觀察職務報告在卷可參，應認其供
      述屬實。被告乙○○雖辯稱：其僅喝二瓶啤酒而已，酒精濃度測試結果應不會
      這麼高云云，惟依該檢驗係被告乙○○送醫時立刻抽血所作，且依被告對其行
      駛方向之燈號尚且不能說得明白及自承車禍前並未看到對向來車且騎車不到十
      分鐘即發生車禍等情，被告應有酒醉，其測試結果應堪以採信。按服用酒類不
      能安全駕駛動力交通工具之認定，參考德國、美國之認定標準，對於酒精濃度
      呼氣已達每公升○．五五毫克或血液濃度達百分之○．一一以上，肇事率為一
      般正常人之十倍，應認為已達不能安全駕駛之標準（法務部八十八年五月十八
      日八八年度法檢字第一六六九號函參照），被告肇事後所測得血液酒精濃度達
      百分之○．四一以上，換算呼氣酒精濃度每公升高達一．九七毫克，已超逾前
      開不能安全駕駛之標準甚多。而呼氣酒精濃度若達每公升一．五毫克，則屬迷
      醉，仍能開車；若達每公升二．０毫克，則屬迷醉，無法開車，此有酒精濃度
      與肇事率之關係表在卷可考，被告乙○○當時確係處於不能安全駕駛動力交通
      工具之狀態，至為灼然，其所辯並無足採，因而事證明確，被告乙○○之犯行
      洵堪認定，應予依法論科。
（二）核被告乙○○所為，係犯刑法第一百八十五條之三服用酒類致無法安全駕駛動
      力交通工具罪。爰審酌被告乙○○酒醉後已不能安全駕駛，仍不顧公眾之安危
      ，貿然違規駕車，應予非難；兼衡及被告乙○○素行，因本件車禍造成自己嚴
      重傷害，其情可憫及犯後已表示悔改之意之犯後態度等一切情狀，從輕量處如
      主文所示之刑，以啟自新。又被告乙○○曾於八十四年間因違反著作權法案件
      ，經台灣高等法院台中分院判處有期徒刑二月，並於八十四年六月十六日執行
      完畢後，五年以內曾未受有期徒刑以上刑之宣告，此有台灣高等法院被告全國
      前案紀錄表在卷可按。其經此教訓，當知謹慎而無再犯之虞，本院認所宣告之
      刑，以暫不執行為宜，爰併宣告緩刑三年，以勵自新。
二、丁○○部分
（一）右開事實關於肇事逃逸部分訊據被告丁○○固坦承於前揭時地駕駛上開自用小
      客車與告訴人乙○○騎乘右揭機車發生碰撞事故，致告訴人乙○○受有傷害後
      有離開現場之情不諱，惟矢口否認有何逃逸意圖，辯稱：「我有打電話，不知
      是請朋友報案還是我自己報案的，我有叫救護車，看救護車救人後我才離開的
      ，我當時有將對方拖到旁邊，我沒有想到要跟救護車一同去醫院，我從報一一
      九到救護車來約十分鐘，我自己沒有報警，因為我手有脫臼，所以想去找朋友
      看骨科，我對案發地點常常經過，我也沒有想到附近有警察局。離開時走三民
      路到市議會右轉，到平等街、中正路接中港路，當時有經過派出所，但沒有想
      到要報案。後來還有回到現場及去找傷者，沒有肇事逃逸」云云，並提出診斷
      證明書為證及聲請訊問證人孫國文。則茲應審究者為被告丁○○離開現場是否
      基於逃逸之意。
（二）查經訊問證人甲○○證稱：我剛好路過，我開車回宿舍，我行駛林森路往三民
      路走（後更正為：我是走在三民路上，我是從派出所方向過來），我看到很多
      車子一直閃旁邊，我經過時看到一人躺旁邊，我就走過去，躺的人一直哀嚎，
      我看到一人在旁邊打電話，我問他有無報警，講電話者一直在講，沒有回應我
      的話，我就安撫傷者，後來一轉眼，打電話者突然就不見了，後來我有去追，
      但無法追上，我印象是一般黑色轎車，講電話者今日無法指認，因為事隔太久
      了。我去追回來，看到救護車在抬傷者，救護車只待了一下子，救護車來時，
      我都在維持現場等語，足見當時證人甲○○在場時並未看到被告丁○○正在救
      護傷者。而對被告是否以電話通知救護車，被告丁○○於警訊中係稱：先以電
      話連繫朋友並請附近經過民眾向警方報案及通知救護車，則被告若自備電話，
      本可自行報警及通知救護車，何必再由路過民眾報案，其縱有於車禍剛發生時
      下車查看，或移動傷者之情，惟經向台中市消防局調閱其緊急救護傷病患送醫
      服務登記簿，並未記載報案人之姓名，亦無法證被告丁○○確有報案之情，且
      其上亦未記載被告丁○○之車號，而僅載明「自小客肇逃」等字樣，足見被告
      丁○○並未在救護車到時在場。而經訊問當時之救護人員即證人丙○○亦證稱
      ：今日到庭之被告丁○○我已無印象，通常救護時，我本人會救護，不會請旁
      人插手，我們去現場時，如有車輛肇事，我們通常會抄錄車號，會問何車輛肇
      事及問車號，本件我們在現場救護也待了許久，依救護紀錄，沒有抄錄車牌，
      表示車子不在現場，整個救護行動中，不可能有旁人來參與等語。而證人戊○
      ○亦證稱：救護時，通常我們會調查抄錄等語，足證被告丁○○於救護車到場
      時或未在場，或未自動告知其為肇事者。且依告訴人乙○○所受之傷害為多處
      骨折，若未藉助特別之工具或經過特別的固定處理，任意搬動反致傷害加鉅，
      故證人丙○○所稱：救護行動中，不可能有旁人來參與亦可採信。而被告丁○
      ○於警察到場時並未在場，已據其自承在卷，被告丁○○雖稱其本人需就醫云
      云，惟警察既未到場處理，本件肇事責任未明，被告丁○○本不應擅離現場，
      而依其車禍發生地點即為醫院門前，被告丁○○若有緊急就醫需要，自可先就
      近尋求協助或請救護車一併予以救護，其竟不為此圖而開車遠至青海路就診，
      實難理解。且現場既有圍觀之人，被告若必須離去，自非不得留下其姓名住址
      等資料以供聯絡，或打報案專線之電話查詢警察到達之時間或詢問是否可離現
      場或留下聯絡資料，其竟逕自離去，且路過警局亦未請警員速至現場處理或留
      下聯絡資料，若謂其無逃逸之意，其誰能信？且證人孫國文雖到庭證稱：其於
      八十九年十月分有去載丁○○去醫院查詢受傷者云云。惟被告丁○○既已離去
      現場，其縱有再回到現場屬實，亦無解其逃逸罪責。且依被告在警方之筆錄，
      隻字未提當天是與友人同回現場之情，且證人孫國文係稱約一時許載被告丁○
      ○回去，被告丁○○則稱回到家中約二時左右，與被告丁○○於警訊中所稱「
      直到當夜凌晨五時許才作罷，先行返回住處等候通知」之時間均不相同，且差
      異甚大，尚難以證人孫國文之證言作為被告丁○○有利之認定。而被告丁○○
      所提之診斷證明書記載左手扭傷，核與卷附病歷所載診斷「肩及上臂挫傷」並
      不相符，且依被告丁○○於警訊中所稱踩煞車時頭部撞擊方向盤致頭部撞傷，
      惟病歷亦未對此部分作何紀錄，故亦難認此部分為真實。再以被告丁○○既已
      知道車禍結果導致傷者送醫，且警局應會到場處理，事後卻未主動與警局聯繫
      ，使警局尚需藉由留於現場之車牌查出車主之資料，並於多日後才查出被告丁
      ○○之資料並通知訊問（製作筆錄日期為九十年一月三日）。被告丁○○之離
      去現場有逃逸之犯意甚為顯然，其所辯殊無足採，事證明確，其犯行堪以認定
      。
（三）核被告丁○○所為，係犯刑法第一百八十五條之四肇事逃逸罪。爰審酌被告丁
      ○○肇事後，擅離現場，既未報請警方至現場處理復未於離去現場後主動與警
      方聯絡，實屬非是，惟兼衡及被告丁○○素行及被告丁○○係因被害人之過失
      致肇車禍（被告丁○○對車禍之發生雖經本院認定無過失詳見後述，惟對無過
      失之車禍所發生之傷害結果仍負有救護之義務，故此不影響被告丁○○肇事逃
      逸責任之成立，附此敘明）等一切情狀，從輕量處如主文所示之刑。而行為後
      法律有變更者，適用裁判時之法律，刑法第二條第一項前段定有明文。被告丁
      ○○行為時刑法第四十一條關於犯最重本刑為三年以下有期徒刑之罪之得易科
      罰金之規定，業經總統於九十年一月十日公布修正為現行刑法第四十一條第一
      項前段犯最重本刑為五年以下有期徒刑之罪得易科罰金，比較新舊法之結果自
      應依裁判時之法律即現行刑法第四十一條第一項之規定諭知易科罰金之折算標
      準，併此敘明。
乙、無罪部分
一、公訴意旨另以：被告丁○○於八十九年十一月三十日廿三時五十分許，駕駛車牌
    號碼ＡＺ─七八七八號自用小客車（登記為黃雅麟所有）沿林森路往三民路之方
    向行駛，行經林森路與三民路口時，明知駕駛車輛應注意車前狀況，並隨時採取
    必要之安全措施，而依當時天候晴、視距良好、路面無障礙等路況，並無不能注
    意之情，於通過上開路段時，疏未充分注意乙○○騎乘機車由對向駛來之車前狀
    況，竟未採取減速或煞停等安全措施，仍貿然左轉欲進入三民路，而與乙○○之
    機車發生碰撞（丁○○之車牌因而掉落路面），致乙○○人車倒地，丁○○竟未
    處理為緊急救護，反加速逃逸（被告丁○○肇事逃逸部分已經本院判處罪刑詳如
    前述），經警據報趕赴現場處理時，發現前開車牌，始循線查知上情，而乙○○
    因左側股骨骨折、左足第二、三蹠骨開放性骨折、左側肱骨頸骨骨折、右側鎖骨
    骨折、頸部及胸部挫傷、頭部外傷、右側足第五蹠骨骨折等傷害，經送醫急救，
    仍因傷重而致中度肢障。案經乙○○訴由台中市警察局第一分局報告偵辦，因認
    被告丁○○涉有刑法第二百八十四條第一項後段之過失致重傷等罪嫌云云。
二、按犯罪事實應依證據認定之，無證據不得推定其犯罪事實；又不能證明被告犯罪
    或其行為不罰者，應諭知無罪之判決，刑事訴訟法第一百五十四條第三百零一
    條第一項分別定有明文。次按告訴人之告訴，係以使被告受刑事訴追為目的，是
    其陳述是否與事實相符，仍應調查其他證據以資審認，始得為被告不利之認定；
    又刑事訴訟上證明之資料，無論其為直接或間接證據，均須達於通常一般之人均
    不致有所懷疑，而得確信其為真實之程度，始得據為有罪之認定，若其關於被告
    是否犯罪之證明未能達此程度，而有合理懷疑之存在，致使無從形成有罪之確信
    ，根據「罪證有疑，利於被告」之證據法則，即不得遽為不利被告之認定（最高
    法院五十二年台上字第一三００號判例、七十六年台上字第四九八六號判例意旨
    參照）。
三、公訴人認被告涉有過失傷害致重傷之犯行，無非以告訴人乙○○之指訴及被告丁
    ○○之車牌因碰撞而脫落並留於現場，而認定被告丁○○之自小客車正面衝撞告
    訴人乙○○之機車，有未注意車前狀況之情形及被告丁○○之車牌掉落現場，足
    見衝撞力道之猛，可研判被告丁○○當時車速不低及有私立中山醫學院附設孫中
    山紀念醫院出具之診斷證明書、載有乙○○中度肢障之殘障手冊影本、台中市○
    ○○道路交通事故調查報告表及現場照片等存卷足參等為其主要論據。
四、惟訊據被告丁○○固坦承於前揭時地駕駛上開自用小客車與告訴人騎乘右揭機車
    發生碰撞事故，致告訴人乙○○受有傷害等情不諱，惟堅詞否認有何過失之犯行
    ，辯稱：「我行駛在林森路上，遵守交通規則行走，於左轉專用燈亮時始緩慢左
    轉，是告訴人乙○○喝酒太多，未開大燈，於左轉專用燈亮時違規直行，實難令
    被告丁○○防範，基於信賴原則，就告訴人所受傷害，難謂被告丁○○應負過失
    責任」等語。則首應審究者為被告丁○○是否已盡相當之注意採取必要之安全措
    施及其是否有防範本件車禍發生之可能。
五、
（一）查經訊問告訴人乙○○伊行經路口時之燈號，始稱：係綠燈，並且只有一個綠
      燈（圓綠），之前為黃燈。惟綠燈之前不可能為黃燈，而應為紅燈，此為一般
      的常識，而對於本院之質疑，告訴人乙○○繼稱：我沒有停紅燈，在綠燈之前
      我沒有注意是何燈號，我看見綠燈就直行（見本院九十二年二月十九日訊問筆
      錄），前後已有不符，而依本件車禍地點，兩造行駛方向之燈號均有五個燈，
      直行綠燈並非單獨存在而係伴隨著右轉綠燈，則告訴人乙○○所稱其行駛時之
      綠燈應非兩個綠燈之直行、右轉燈號。而於黃燈之後可能之燈號有兩種，一為
      紅燈，一為紅燈加左轉綠燈，而依告訴人所稱其行向之燈號有綠燈及依三民路
      之車流量不小，告訴人於紅燈時直行之可能性較小等情形判斷，告訴人應係在
      左轉綠燈亮時直行。且被告丁○○始終堅稱其為左轉燈亮時始左轉，以林森路
      及三民路之車流均大之情形，被告丁○○不依燈號行駛之可能性不大，其辯稱
      係依燈號行車應可採信，本件應為告訴人未依燈號行車，於左轉專用燈亮時直
      行已可認定，而被告丁○○則係依照號誌行車。
（二）公訴人雖認被告丁○○於通過上開路段時，疏未充分注意乙○○騎乘機車由對
      向駛來之車前狀況，而未採取減速或煞停等安全措施，仍貿然左轉欲進入三民
      路，因此認定本件被告丁○○對車禍之發生有過失云云，惟被告丁○○既係於
      左轉專用燈亮時左轉，且依被告丁○○於警訊中所稱：我左轉至路口時，告訴
      人未開大燈以時速約五十公里之快速進入交岔路口，我於相距約二公尺時始發
      現，我立刻踩煞車準備要讓該機車先行通過，但該機車仍在搖晃狀態中以前車
      頭撞我車之右前葉子板而肇事等情，核與被告丁○○於偵查中所提出之汽車估
      價單所載車損情形為：前保險桿、水箱護罩、引擎蓋把柄、前拖吊蓋、前大燈
      等情相符。而以告訴人乙○○嚴重酒醉之情形，被告丁○○所稱乙○○並未開
      大燈應有可能。以車禍發生當時已近午夜，當地多屬民宅之情形，被告丁○○
      對未開大燈之告訴人機車駛入路口是否能即時發現，亦屬有疑，而以告訴人機
      車時速約五十公里之速度計算，則每秒行駛距離為十二．五公尺，告訴人之機
      車進入路口後約一秒鐘即到達肇事地點，（若以告訴人於警訊中所稱約時速四
      十公里計，則每秒行駛距離為十一．一一公尺，亦僅一秒多即到達肇事地點）
      。而依告訴人所稱完全未看見被告丁○○之汽車，則應未踩煞車，而被告左轉
      後縱立即看見告訴人之機車，惟以人的反應時間約需四分之三秒，再以兩車係
      相對行進之相加效果，被告對於違規闖入其行進路線之告訴人乙○○機車，雖
      因未能煞停而發生擦撞，但其有無防範發生之可能，實不能無疑。公訴人認被
      告丁○○能注意而未注意採取減速或煞停等必要之安全措施，為有過失，尚屬
      乏據。而依被告汽車受損部位均在車前部位，而告訴人之機車受損部位則為左
      側引擎，當可證被告丁○○汽車剛左轉進入來車道即遭告訴人撞及，而因車前
      部分受創而導致車牌掉落，係因撞擊部位剛好在車牌附近，並不能以此來認定
      被告丁○○汽車之車速過快，而以卷附機車相片觀之，機車左引擎部位雖有凹
      損，但其整車受損情形尚非嚴重，雖機車人車倒地時留有十四．九公尺之刮地
      痕，但亦有可能因告訴人嚴重酒醉導致機車不穩，無法控車而向被告行駛方向
      傾倒，亦難以此即認被告丁○○之車速過快。且本件車禍經送台灣省台中市區
      車輛行車事故鑑定委員會鑑定結果，亦認為肇事處係設有左轉保護時相之行車
      管制號誌交岔路口，肇事因素之認定，取決於兩車通過路口當時之號誌而定，
      有該委員會函在卷可考。故公訴人認被告丁○○車速過快除欠缺積極證據證明
      外，對此車速與車禍之發生是否有相當之因果關係亦屬有疑。本件車禍應係告
      訴人乙○○酒精濃度過量駕車（屬於嚴重過量），復未遵守號誌行車所致。被
      告既係依照號誌而行，實應受信賴原則之保護，亦無何違背刑法規定之處。被
      告所辯尚可採信，被告應無何過失之處，且其左轉與車禍之發生亦應無何因果
      關係。
六、綜前所述，本件告訴人之指訴並未能認被告丁○○有何過失；且公訴人所舉證據
    及本院調查所得，被告丁○○雖有未注意告訴人違規於左轉燈亮時直行進入交岔
    路口之可能，惟尚不足以使本院對被告丁○○是否有注意之可能及此與車禍發生
    之有無因果關係卻除合理之懷疑，而達確信之程度；本件尚難認被告有未注意車
    前狀況並隨時採取必要安全措施之過失，揆諸前揭證據法則，即不得遽為不利被
    告之認定，此部分自應為被告無罪之諭知。
據上論斷，應依刑事訴訟法第二百九十九條第一項前段、第三百零一條第一項，刑法
第二條第一項前段、第一百八十五條之三、第一百八十五條之四、第四十一條第一項
前段、第七十四條第二款，罰金罰鍰提高標準條例第二條，判決如主文。
中      華      民      國      九十二      年      五      月    七    日
                            臺灣臺中地方法院交通法庭
                                        法  官  王  靜  秋
右正本證明與原本無異。
如不服本判決，應於送達後十日內向本院提出上訴狀 （須附繕本） ，上訴於台灣高
法院台中分院。
                                        書記官
中      華      民      國      九十二      年      五      月    八    日
附錄論罪科刑法條
刑法第一百八十五條之三：
    服用毒品、麻醉藥品、酒類或其他相類之物，不能安全駕駛動力交通工具而駕駛
    者，處一年以下有期徒刑、拘役或三萬元以下罰金。
刑法第一百八十五條之四：
    駕駛動力交通工具肇事，致人死傷而逃逸者，處六月以上五年以下有期徒刑。


司法院資訊處製作；財團法人民間司法改革基金會備份。
